【裁判字號】    89,交聲,217
【裁判日期】    900430
【裁判案由】    聲明異議
【裁判全文】
臺灣高雄地方法院交通事件裁定                    八十九年度交聲字第二一七號
    原處分機關  高雄市交通事件裁決所
    異  議  人  甲○○
右列受處分人因違反道路交通管理處罰條例案件，對於高雄市交通事件裁決所八十九
年十二月二日所為之處分（高市建交裁字第三二－Ｂ00000000），聲明異議
，本院裁定如左：
    主  文
原處分撤銷。
甲○○不罰。
    理  由
一、原處分機關係以異議人即受處分人甲○○於民國八十九年九月八日十七時三十分
    許，駕駛車牌號碼Ｅ五－二九○六號自用小客車，行經高雄市○○區○○街與美
    昌街口，不慎撞及侯淑芸所騎乘之車牌號碼ＹＦＴ－七一二號輕型機車，致侯淑
    芸受傷未採取救護而逃逸，經警舉發，依道路交通管理處罰條例第六十二條第一
    項第一項規定，裁處吊銷駕駛執照，並永久不得考領駕駛執照。
二、按汽車駕駛人，駕駛汽車肇事致人受傷或死亡，逃逸者吊銷駕駛執照；汽車駕駛
    人曾依第六十二條第一項之規定吊銷駕駛執照者，不得考領駕駛執照，固為道路
    交通管理處罰條例第六十二條第一項、第六十七條第一項所明文。然依上開條文
    吊銷駕駛執照及不得考領駕駛執照者，應以駕駛人明知肇事仍故意逃逸始足當之
    ，若駕駛人不知已肇事，即無逃逸，應予處罰之問題。
三、經查本件侯淑芸在前開時地，遭異議人甲○○所駕駛之前開自小客車撞擊，致其
    受有頭部及胸部挫傷等傷害，異議人與其碰撞後即駕車離去等情，固據證人侯淑
    芸於警訊及臺灣高雄地方法院檢察署八十九年度偵字第二二四四五號偵查中證述
    明確（參高雄市政府警察局楠梓分局警卷第三頁至第四頁、臺灣高雄地方法院檢
    察署八十九年度偵字第二二四四五號偵查卷第九頁），並有診斷證明書一紙在警
    卷可稽（參高雄市政府警察局楠梓分局警卷第十九頁），堪認異議人確有肇事致
    侯淑芸受傷，仍駕車離去之事實。惟查，異議人於臺灣高雄地方法院檢察署偵訊
    中已供承其當時係在汽車道行駛，並未注意撞到證人侯淑芸，後回家發現車子些
    許毀損，方知撞到人等語，核與證人侯淑芸所供稱因當時天色太暗，甲○○未注
    意到已撞到人等語相符（參臺灣高雄地方法院檢察署八十九年度偵字第二二四四
    五號偵查卷第九頁）。復參酌本案交通事故發生後，異議人所駕之前開自小客車
    並無明顯毀損，而證人侯淑芸所騎乘前開機車亦僅右側踏板斷裂，而該斷裂應係
    遭撞擊後倒地所致，有現場照片六幀在警卷可證（參高雄市政府警察局楠梓分局
    警卷第八頁至第九頁），故認異議人碰撞侯淑芸之聲響非屬鉅大，是異議人辯稱
    當時不知有撞到等語，尚非不可採信。再查，異議人因前開肇事後駕車離去之行
    為，雖認涉犯有刑法第一百八十五條之四之肇事逃逸罪，然此嗣經臺灣高雄地方
    法院檢察署檢察官認查無異議人有明知肇事致人受傷方逃逸之情事，而於八十九
    年十月三十一日以八十九年度偵字第二二四四五號為不起處分確定一情，亦有該
    不起訴處分在卷足證。綜上所述，異議人雖肇事後離開現場，然並無證據證明異
    議人明知肇事，揆諸前開說明，即難謂其所為符合道路交通管理處罰條例第六十
    二條第一項之情事。裁決機關未經詳查，予以如上之裁處，顯有未洽，異議人聲
    明異議意旨，指摘原處分不當，為有理由，應由本院將原處分撤銷，並諭知異議
    人不罰。
四、依道路交通案件處理辦法第二十條前段，裁定如主文。
中      華      民      國    九十      年      四      月     三十     日
                                臺灣高雄地方法院交通法庭
                                    法    官  張 維 君
右正本證明與原本無異。
如不服本裁定，應於裁定送達後五日內，向本院提出抗告狀。
                                    書 記 官  趙 美 玲
中    華    民    國      九十      年      四      月      三十      日


司法院資訊處製作；財團法人民間司法改革基金會備份。
